【裁判字號】    88,易,1570
【裁判日期】    890726
【裁判案由】    業務侵占等
【裁判全文】
臺灣臺北地方法院刑事判決                        八十八年度易字第一五七號
    公  訴  人  臺灣臺北地方法院檢察署檢察官
    被      告  甲○○
右列被告因業務侵占案件，經檢察官提起公訴（八十七年度偵字第二一四八七號），
本院判決如左：
    主      文
甲○○連續意圖為自己不法之所有，而侵占對於業務上所持有之物，處有期徒刑玖月
，緩刑參年。
    事      實
一、甲○○係台北市○○○路○段二七號五樓仁信證券股份有限公司（下稱仁信證券
    公司）中山分公司之營業員，竟基於意圖為自己不法所有之概括犯意，分別於民
    國八十七年七月三日及二十四日，未經該公司客戶丙○○授權，連續於上址擅自
    以丙○○名義製作內容不實之「仁信證券股份有限公司委託書」（未署名）之私
    文書各一紙，偽造完成後並持以向仁信證券公司操作員主張丙○○本人授權其將
    楊某於七月三日及七月六日融券賣出之「金寶」股票各二張（即各二千股）回補
    （即融券買入）而加以行使，並將業務上所持有即該擅自回補所得款項（即融券
    時所繳之保證金及融券利差所得）各新台幣（下同）八萬四千元及七萬一千七百
    七十三元，共計十五萬五千七百七十三元予以侵吞入己，供己投資股票之用，足
    以生損害於丙○○。嗣於同年八月十二日，丙○○委託甲○○回補前揭股票時，
    經陳東謠坦承已擅自回補，始悉上情。
二、案經丙○○告訴臺灣臺北地方法院檢察署檢察官偵查起訴。
    理      由
一、訊據被告甲○○固坦承有業務侵占之事實，惟矢口否認有偽造文書之犯行，辯稱
    ：伊與告訴人丙○○共用一戶頭投資股票，無偽造文書可言云云。經查，右開犯
    罪事實已據告訴人於檢察官偵查及本院調查中指訴不移，有各該筆錄在卷可憑，
    並有仁信證券公司有價證券買賣對帳單、委託書、告訴人位於世華聯合商業銀行
    中山分行之帳戶往來明細、本票一紙等附卷可稽，足徵被告前揭自白與事實相符
    。次查，被告擅自回補「金寶」股票時所填寫之委託書，其上所載帳戶號數二三
    四之六號，確係告訴人所有，有前開對帳單可憑，故雖該委託書上未有告訴人（
    即委託人）之署押，仍足以認定文書之製作名義人係告訴人，是該委託書係刑法
    上所規範之私文書無疑。被告坦承未經告訴人授權，擅自製作該委託書並持以行
    使而擅行回補，足以生損害於告訴人，自與偽造文書罪之構成要件該當，被告此
    部分所辯，不足採信。其犯行已堪認定，應予依法論科。
二、核被告所為，係犯刑法第三百三十六條第二項業務侵占罪及同法第二百十六條、
    第二百十條行使偽造私文書罪。被告偽造私文書後復持以行使，其偽造之低度行
    為經行使之高度行為所吸收，不另論罪。被告先後二次行使偽造私文書、業務侵
    占犯行，均係時間緊接，所犯係構成要件相同之罪名，顯係基於概括犯意反覆為
    之，應依連續犯規定，論以一罪，並加重其刑。再被告所犯上開二罪，有手段、
    目的之牽連關係，應依牽連犯規定從一重之連續業務侵占罪論處。公訴人雖未就
    被告偽文書部分犯行起訴，惟該部分與已起訴之業務侵占犯行有牽連犯之裁判上
    一罪關係，為起訴效力所及，本院自應併予審理，附此敘明。爰審酌被告所侵占
    款項不大，且已與告訴人和解，陸續按月清償中，有其所提交易明細表多紙在卷
    可憑，及其犯罪目的、動機、手段、犯後態度等一切情狀，量處如主文所示之刑
    。末查，被告未曾受有期徒刑以上刑之宣告，有本院被告全國前案紀錄表、台灣
    高等法院檢察署刑案紀錄簡覆表各一紙在卷可按，其於犯罪後已與告訴人成立民
    事和解，告訴人亦表示不願意追究在卷，足見被告經此教訓後，已知所警惕，應
    無再犯之虞，本院認其所受刑之宣告，以暫不執行為適當，爰併宣告緩刑三年，
    以啟自新。至被告所偽造之委託書二紙，業已交付仁信證券公司行使，非屬被告
    所有之物，不予宣告沒收。
三、公訴意旨略以：被告甲○○於八十七年八月十八日擅自利用丙○○之帳戶買進台
    鳳股票一張，並將該股票據為己有，因認被告此部分亦涉有業務侵占罪嫌云云。
    按犯罪事實應依證據認定之，無證據不得推定其犯罪事實，刑事訴訟法第一百五
    十四條定有明文。訊據被告堅決否認此部分有業務侵占之犯行，辯稱：係錯帳所
    造成，伊已賠償告訴人之損失等語。經查，本件告訴人自始並未主張被告此部分
    有侵占犯行，其於本院訊問中亦自承該筆係錯帳造成無誤，核與證人即仁信證券
    公司副總經理乙○○於檢察官偵查及本院調查中結證情節相符，有各該筆錄在卷
    可參，堪信被告前開辯解非虛。此外，本院復查無其他積極證據足認被告有侵占
    台鳳股票之犯行，惟因公訴人認此部分與前揭有罪部分，有連續犯之裁判上一罪
    關係，不另為無罪之諭知。
四、公訴意旨另略以：被告甲○○於八十七年六月間，以處理錯帳所需為由，保管告
    訴人之存摺及印章，因認被告涉有證券交易法第一百七十七條第三款罪嫌等語。
    惟按，犯罪後之法律已廢止其刑罰者，應諭知免訴之判決，刑事訴訟法第三百零
    二條第四款定有明文。本件公訴人起訴被告犯證券交易法第一百七十七條第三款
    罪嫌，固非無見。然查，證券交易法第一百七十七條第三款之規定，業於民國八
    十九年六月三十日經立法院三讀通過修正刪除，並經總統於同年七月十九日公布
    ，同年月二十一日生效。是被告犯罪後，法律既已廢止其刑罰，依首揭規定，本
    應為免訴判決之諭知，惟因公訴人認此部分若有罪，與前開有罪部分有牽連犯之
    裁判上一罪關係，爰不另為免訴之諭知。
據上論斷，應依刑事訴訟法第二百九十九條第一項前段，刑法第五十六條、第三百三
十六條第二項、第二百十六條、第二百十條、第五十五條、第七十四條第一款，罰金
罰鍰提高標準條例第一條前段，判決如主文。
本案經檢察官劉雪惠到庭執行職務
中      華      民      國    八十九    年      七      月    二十六    日
                                      臺灣臺北地方法院刑事第八庭
                                          法  官  宋  松  璟
右正本證明與原本無異。
如不服本判決，應於判決送達後十日內，向本院提出上訴狀。
                                          書記官  黃  瑞  芬
中      華      民      國    八十九    年      七      月    三十一    日
附錄法條
刑法第三百三十六條第二項
一對於公務上或因公益所持有之物，犯前條第一項之罪者，處一年以上七年以下有期
  徒刑，得併科五千元以下罰金。
二對於業務上所持有之物，犯前條第一項之罪者，處六月以上五年以下有期徒刑，得
  併科三千元以下罰金。
三前二項之未遂犯罰之。
刑法第二百十六條
行使第二百十條至第二百十五條之文書者，依偽造、變造文書或登載不實事項或使登
載不實事項之規定處斷。
刑法第二百十條
偽造、變造私文書，足以生損害於公眾或他人者，處五年以下有期徒刑。


司法院資訊處製作；財團法人民間司法改革基金會備份。
